【裁判字號】    98,訴,14
【裁判日期】    980331
【裁判案由】    損害賠償
【裁判全文】
臺灣臺東地方法院民事判決                98年度訴字第14號
原      告  甲○○
被      告  陳仁文更名前為：.
            乙○○
上列當事人間請求損害賠償事件，本院於民國98年3月27日言詞
辯論終結，判決如下：
    主      文
原告之訴駁回。
訴訟費用新臺幣貳萬捌佰元，由原告負擔。
    事實及理由
壹、原告主張：
    爰第三人林德進（即原告之父）於民國96年1月16日入住行
    政院衛生署臺東醫院（下稱署東醫院）5樓精神科進行戒酒
    治療，但在同年2月6日（下稱系爭晚餐時間）因醫護人員疏
    於照顧，致林進德為署東醫院所提供晚餐中之高麗菜及茄子
    所噎住，致腦部缺氧3分鐘而昏迷至今。被告陳仁文為林德
    進之主治醫師，利用職務之便，偽造看診記錄、向藥商要回
    扣、濫開藥物，而獲利高達新臺幣（下同）2億元，藥、酒
    成癮之患者，甚至沒病之遊民，幾乎全數被診斷成重症患者
    ，對沒病之人，仍餵高價藥品，手段惡劣，沒精神病者，恐
    怕也被醫治成精神病人。且因收受回扣、詐領健保費、販賣
    4級毒品、違反醫師法等，遭檢察官具體求刑30年。被告乙
    ○○為署東醫院之醫護人員，縱算沒有缺失，但希望其亦應
    負起道義責任。提出署東醫院診斷證明書、病歷摘要、護理
    記錄、照片、報載等資料影本，爰依民法第184條第1項侵權
    行為之法律關係起訴，並聲明求為判決：被告應給付原告2,
    500,000元｛見本院卷（下同）第53頁｝。
貳、被告陳仁文則以：
    提出臺灣臺東地方法院地檢署97年度偵字第1389號不起訴處
    分書一份，並辯稱所陳內容與該處分書內容一樣，即「被害
    人林德進於96年2月6日下午5時30分許，在病友沈文清協助
    下用餐時不慎噎到，沈文清即通知護理人員急救等情，業據
    證人即護理人員鐘英妹、證人沈文清到庭證述明確，復有署
    東醫院97年12月16日東醫社字第0970006995號函可參。則被
    告並非親自餵食被害人，於被害人住院期間，復已指定護理
    人員給予其牛奶、稀飯、碎稀便當等流質食物，並預防其跌
    倒、協助個人清潔衛生，此有署東醫院住院病歷病情紀錄在
    卷可稽，從而，難認林德進噎食與被告醫療行為間有相當因
    果關係。次查，又經調閱卷附被害人就診病歷資料，被告所
    為之各項醫療處置，尚未發現有違反醫療常規之處，本件經
    送行政院衛生署醫事審議委員會鑑定結果亦同此認定，此有
    行政院衛生署97年3月14日衛署醫字第0970200104號函附鑑
    定書可參。綜上所述，被告之各項醫療處置已盡應注意之能
    事，尚難遽令其負擔業務過失重傷害罪責。」等語，並聲明
    求為判決：駁回原告之訴（第55頁）。
參、被告乙○○則以：
    林德進在系爭晚餐時間發生噎食事件時，其雖係當時之值班
    護理人員，但並非由其餵食等語置辯，並聲明求為判決：駁
    回原告之訴（第55頁）。
肆、下列事實為兩造所不爭執（第54頁），自應堪信為真實，本
    院爰逕採為辯論及判決之基礎。
一、林德進於住院署東醫院期間之98年2月6日，該醫院該日之護
    理記錄記載：
  (一)17時36分：「林德進有酗酒之情形、走路會喘、曾自跌入本
    院，psy（係指精神科）住院，R/（係指住院治療）C／s過
    外科。PT（係指病患）近日顯示weaknss（係指虛弱），自
    咳能力差，需其他病友協助，於下午吃飯時間發現lip
    cyanosis（係指嘴唇發紺：嘴唇發紫之意思），叫喚無反應
    ，且pulse（係指脈搏）微弱，口腔內有食物，CPR（係指急
    救）.suction （係指吸取口腔內的雜物）口中有食物，及
    Bosmin（係指急救藥物）共6支st.on endo（係指立即給予
    急救藥物，並且插管）7.5（係指係指管線的大小），
    Fix 21 cm（係指固定插管之深度是21公分），及N/S 500ml
    （係指生理食鹽水500CC）,Full run（係指快速給予）st
    （係指立即給予）後，入Icu 6（係指加護病房第6床）。」
  (二)18時30分：「予sputum suction（係指抽痰），仍有食物殘
    渣，by Dr陳志豪order Biolyte No4 2bot st（係指陳志豪
    醫師醫囑：立即為靜脈注射第4號藥品2瓶），陳明哲予家屬
    解釋condetion尚可接受，予協助簽署約束同意書及病危、
    病情通知書，準備pit（係指病患）之用物F/U（係指繼續追
    蹤）之N2（係指該護士的層級）」。（第14頁：護理紀錄）
二、原告曾與署東醫院於98年01月23日，就96年02月27日林德進
    入住呼吸加護病房迄今乙事，簽立切結書，其內容：「一、
    甲方（係指署東醫院）基於道義責任，願持續照顧林德進5
    年（自97年01月01日起），其所產生之費用由甲方吸收，乙
    方（係指原告）需自付日常耗材等費用，乙方願意放棄刑事
    追訴權及放棄乙方與甲方之民事全部請求權，不再追究」（
    第6頁：切結書）。
伍、本件經兩造同意行集中審理，並協議、整理限縮爭點為（第
    55頁）：
一、被告對原告是否有侵權行為？
二、若有時，則被告應給付原告之損害賠償之金額？
陸、得心證之理由：
一、按「因故意或過失，不法侵害他人之權利者，負損害賠償責
    任。」，民法第184條第1項前定有明文。另「當事人主張有
    利於己之事實者，就其事實有舉證之責任。」，民事訴訟法
    第277條前段亦有明文。至於「侵權行為損害賠償之請求，
    除須有實際損害之發生及責任原因之事實外，尚須其間有因
    果關係之存在」、「上訴人李○秀主張配偶李○泉因照顧其
    病體致損失純益收入二十萬元，請求被上訴人如數賠償及加
    給法定利息等情，縱令屬實，受損害者為其配偶，李○泉，
    李○秀就此未受損害，不得請求被上訴人負責賠償。」最高
    法院77年度臺上字第2414號、71年度臺上字第58號判決意指
    可資參照。據此，依民法第184條第1項之規定，請求損害賠
    償者，自應先就其主張之侵權行為之事實負舉證責任，應屬
    當然。
二、經查：原告主張第三人林德進在系爭晚餐時間，因醫護人員
    疏於照顧，致林進德為署東醫院所提供晚餐中之高麗菜及茄
    子所噎住，致腦部缺氧3分鐘而昏迷至今等情，但未就被告
    在上開情形，對原告有何侵權行為，及致原告受有損害之事
    實，舉證以實其說。職是，揆諸前揭規定及說明，原告依民
    法第184條第1項侵權行為之法律關係，請求被告應給付如其
    聲明所示之金額，為無理由，應予駁回甚明。據此，上開前
    揭事實及理由欄伍、兩造所限縮第二點之爭點，自無再斟酌
    之必要，附此敘明。
柒、據上論結，本件原告之訴為無理由，依民事訴訟法第78條、
    第87條第1項之規定，判決如主文。
捌、訴訟費用額之部分，依後附計算書確定如主文所示。
中    華    民    國    98    年    3    月    31    日
                  民事庭  法  官  陳兆翔
以上正本，係照原本作成。
如對本判決上訴，須於判決送達後20日內，向本院提出上訴狀。
中    華    民    國    98    年    3    月    31    日
                          書記官  林建成
計算書：
項       目    金  額（新臺幣）
第1審裁判費    20,800元。


司法院資訊處製作；財團法人民間司法改革基金會備份。
